臺灣臺南地方法院交通事件裁定　　　　 94年度交聲字第126號
移
受 處分 人
即 異議 人　甲○○
上列受處分人因違反道路交通管理處罰條例案件，對於交通部公
路總局嘉義區監理所麻豆監理站於民國九十四年三月十七日所為
之裁決處分（處分案號：麻監裁罰字第裁七五—Ｍ000000
00號）聲明異議，本院裁定如下：
    主  文
異議駁回。
    理  由
一、聲明異議意旨略以：受處分人即異議人甲○○並不否認於民
    國九十四年一月十八日晚間七點四十五分許，駕駛車牌號碼
    五Ｋ—六七三號營業貨運曳引車，在台南縣新化鎮○○路台
    二十線十四公里處停放時，雖遭被害人陳雅駕駛輕型機車
    自後追撞，並造成被害人死亡之結果，然該處當時並未明確
    劃分車道，且異議人將前開曳引車緊靠路邊停放，係被害人
    無駕駛執照，且未戴安全帽而騎乘機車，亦疏於注意前方路
    況。是本件車禍之發生，應係被害人陳雅無照駕駛、操控
    不當所致，異議人應無違反道路交通安全規則之情事。至本
    件移送機關即交通部公路總局嘉義區監理所麻豆監理站，經
    查證後，竟仍異議人違規屬實，而依照道路交通管理處罰條
    例第五十六條第一項第五款、第六十一條第一項第四款及第
    六十七條第三項等規定，裁處異議人吊銷駕駛執照，且一年
    內不得考領駕駛執照。故異議人不服該裁處，乃提起本件異
    議云云。
二、按汽車駕駛人停車時，在顯有妨礙他車通行處所停車者，處
    新台幣六百元以上一千二百元以下罰鍰；又汽車駕駛人，駕
    駛汽車違反道路交通安全規則，因而肇事致人死亡者，吊銷
    其駕駛執照，且一年內不得考領駕駛執照，道路交通管理處
    罰條例第五十六條第一項第五款、第六十一條第一項第四款
    及第六十七條第三項分別定有明文。又停車時應依車輛順行
    方向緊靠道路右側停車，其右側前後輪胎外側距離緣石或路
    面邊緣不得逾四十公分；另停於路邊之車輛，在夜間照明不
    清之道路，應顯示停車燈光或反光標識，道路交通安全規則
    第一百十二條第二項、第一項第十三款亦分別規定甚明。
三、經查：
（一）本件受處分人即異議人甲○○於九十四年一月十八日晚間
      七時四十五分許，駕駛車牌號碼五Ｋ－六七三號營業貨運
      曳引車後拖Ｓ九－０一號拖板車，由西向東行經臺南縣新
      化鎮省道台二十線十四公里處時，在夜間無燈光設備或照
      明不清之道路臨時停車，適有同向由被害人陳雅所騎乘
      之車號ＵＩＢ－０三一號輕型機車，於行至上開路段時，
      因疏未注意車前狀況，自後追撞異議人之曳引車所拖曳之
      上開板車，致被害人陳雅人車倒地，送醫不治死亡等違
      規之事實，有台南縣警察局南縣警交字第Ｍ000000
      00號舉發違反道路交通管理事件通知單一紙、臺南縣警
      察局新化分局九十四年一月十八日製作之異議人、證人即
      被害人之父陳安同及證人潘麗芳等三人之警詢筆錄各一份
      、事故現場蒐證照片三十一幀，以及道路交通事故現場圖
      、道路交通事故調查報告表（一）、（二）、台灣台南地
      方法院檢察署相驗屍體證明書、驗斷書、勘驗筆錄等各一
      份附於該刑事案件卷宗內可稽。顯見異議人於上述時、地
      ，駕駛前開曳引車後拖板車行經前揭地點並臨時停放時，
      有不當停車而肇事並致被害人死亡之行為，應堪認定。
（二）其次，本件交通事故經送台灣省台南區車輛行車事故鑑定
      委員會鑑定結果，亦認受處分人即異議人甲○○駕駛前開
      曳引車，行經無號誌肇事路段，路邊臨時停車時，夜間停
      車警示措施欠完善，致遭被害人自後追撞係肇事次因等情
      ，亦有該鑑定委員會九十四年三月十六日南鑑字第０九四
      五九００九四七號函所附之鑑定意見書一份在卷可佐，益
      證異議人之前述臨時停車行為，確有不當而違反道路交通
      安全規則第一百十二條第一項第十三款及違犯道路交通管
      理處罰條例第六十一條第一項第四款之相關規定無疑。異
      議人之上述違規行為，既與被害人陳雅之違規行為，併
      合而導致本件車禍之發生，則被害人陳雅之違規行為，
      或可當作雙方肇事責任分配之參考，然異議人業已觸犯之
      交通違規行為，則不能因此相抵而獲得解免，基此，異議
      人於上開時、地，駕駛前揭曳引車行經無燈光號誌設施之
      路段時，有不當停車及夜間停車警示措施欠完善，而違反
      道路交通安全規則第一百十二條第一項第十三款之規定，
      因而肇事致人死亡，而違反道路交通管理處罰條例第六十
      一條第一項第四款之規定等行為，實無疑問。
（三）再者，受處分人即異議人甲○○因本次夜間路邊不當停車
      及停車警示措施欠完善，因而肇事致被害人死亡之行為所
      涉之過失致死刑事案件，亦經臺灣臺南地方法院檢察署檢
      察官查明異議人確有過失致人死亡之行為後，以九十四年
      度偵字第四四七二號緩起訴處分書，對於異議人之前開因
      業務過失致死犯行予以緩起訴處分，而該案經依職權送請
      再議後，復為臺灣高等法院臺南分院檢察署檢察官認無不
      當而駁回確定在案等情，除據本院調閱前述臺灣臺南地方
      法院檢察署九十四年度偵字第四四七二號偵查卷宗詳細審
      核無誤外，並有該案之臺灣臺南地方法院檢察署檢察官九
      十四年度偵字第四四七二號緩起訴處分書及臺灣高等法院
      臺南分院檢察署九十四年度上職議字第一一二二號處分書
      各一份附卷足憑。從而，異議人於前述時、地，駕駛曳引
      車有夜間停車不當以致肇事並造成被害人死亡等違規情事
      ，應可認定。
（四）至受處分人即異議人甲○○於肇事後，業與被害人之父陳
      安同就民事損害賠償事宜達成和解，雖有卷附之九十四年
      二月二十五日和解書影本一紙資為佐證，然如前述，該和
      解事實僅係異議人駕車肇事後，就民事損害賠償部分等相
      關事宜之處理結果，與異議人前述業已違反道路交通管理
      處罰條例之違規駕駛行為，經核尚無任何影響，基此，異
      議人上開夜間停車不當肇事因而致人死亡之違規行為，確
      有違反前述道路交通管理處罰條例第六十一條第一項第四
      款之規定，應無疑問，故原處分機關就此部分違規，裁處
      異議人吊銷駕駛執照且一年內禁考，經核並無違誤。
四、綜上所述，本件受處分人即異議人甲○○有於前揭時、地，
    駕駛曳引車停車時，有違反道路交通安全規則道路交通安全
    規則第一百十二條第一項第十三款等規定，因而肇事致人死
    亡之事實既可認定，則原處分機關即移送機關交通部公路總
    局嘉義區監理所麻豆監理站，據此並引用上開道路交通管理
    處罰條例第六十一條第一項第四款及第六十七條第三項等規
    定，裁處異議人吊銷駕駛執照，並於一年內不得重新考領駕
    駛執照，於法即無不當。至本件異議經核並無理由，故應予
    以駁回。
五、據上論斷，應依道路交通案件處理辦法第十九條，裁定如主
    文。
中　　華　　民　　國　　94　　年　　6 　　月  　30  　日
　　　                   交通法庭  法　官　鄭燕璘
以上正本證明與原本無異。
如不服本裁定應於送達後5日內向本院提出抗告狀。
             　　                  書記官　陳金堂
中　　華　　民　　國　　94　　年　　6 　　月　　30　　日
